臺灣桃園地方法院民事簡易判決
110年度桃簡字第1570號
原      告  徐子竣  
被      告  黃宏銘  

上列當事人間債務人異議之訴事件，本院於民國111年2月15日言
詞辯論終結，判決如下：
    主      文
原告之訴駁回。
訴訟費用由原告負擔。
    事實及理由
一、原告主張：被告持有原告為發票人所簽發如附表所示之本票
    乙張（下稱系爭本票），前向本院聲請本票裁定，本院以11
    0年度司票字第836號裁定准予強制執行，被告續向本院聲請
    強制執行，本院以110年度司執字第90466號執行程序受理。
    然系爭本票係因被告向原告學習刈包料理烹飪技術時協議技
    術移轉權利金新臺幣（下同）90,000元（下稱系爭權利金）
    ，後被告向原告表示因疫情景氣不好，故原告為保障被告，
    同意如被告生意經營不起來，原告願退還系爭權利金，被告
    亦承諾退還權利金後就不再從事相類似之刈包料理行為，亦
    不得透露相關機密資訊予他人，原告基於信任，故於民國11
    0年2月24日簽系爭本票予被告，確認被告不再從事刈包料理
    行為時，即返還系爭權利金。然被告經營刈包店至今仍正常
    營業中，原告自不須將系爭權利金返還被告，兩造間並未實
    質有系爭本票債務存在，原告不負票據債務責任，為此爰依
    強制執行法第14條第2項之法律關係，提起本件訴訟等語。
    並聲明：本院110年度司執字第90466號本票債權強制執行事
    件之強制執行程序應予撤銷。
二、被告則以：系爭本票債權是存在的，之前是伊借原告錢，原
    告答應要還錢，後來又反悔等語，資為抗辯，並聲明：原告
    之訴駁回。
三、本院之判斷：　　
　㈠按票據乃文義證券及無因證券，票據上之權利義務悉依票上
    所載文義定之，與其基礎之原因關係各自獨立，票據上權利
    之行使不以其原因關係存在為前提。執票人行使票據上權利
    ，就其基礎之原因關係確係有效存在不負舉證責任。倘票據
    債務人以自己與執票人間所存抗辯事由對抗執票人，依票據
    法第13條規定觀之，固非法所不許，惟應先由票據債務人就
    該抗辯事由負主張及舉證之責。必待票據基礎之原因關係確
    立後，法院就此項原因關係進行實體審理時，當事人就該原
    因關係之成立及消滅等事項有所爭執，方適用各該法律關係
    之舉證責任分配原則。至執票人在該確認票據債權不存在之
    訴訟類型，固須依民事訴訟法第195條及第266條第3項之規
    定，負真實完全及具體化之陳述義務，惟尚不因此而生舉證
    責任倒置或舉證責任轉換之效果（最高法院110年度台上字
    第1110號判決意旨參照）。準此，被告既為執票人，其行使
    本票權利時，就其基礎之原因關係確係有效存在不負舉證責
    任；原告為本票債務人，其以自己與被告間所存抗辯事由對
    抗被告，依票據法第13條規定固非法所不許，惟仍應先就其
    抗辯之基礎原因事實負舉證之責任。
　㈡經查，原告主張：系爭本票是兩造間因被告向原告學習刈包
    料理烹飪技術之權利金，原告為保障被告，如被告不繼續從
    事刈包料理經營時，願意退還系爭權利金故簽立系爭本票，
    證據就是伊所提的原證一到原證四等語（見本院卷第42頁反
    面），被告則否認上情。觀之原告所提之原證一至原證四，
    原證一為匯款紀錄（見本院卷第7至8頁），僅能得知兩造間
    確有此部分之金錢往來，惟仍不足以認定係與系爭權利金有
    關；原證二為食材料理照片（見本院卷第9至15頁），原證
    三為被告公司登記資料及現場照片（見本院卷第16至18頁）
    ，原證四為本院之執行命令（見本院卷第19頁），亦均與系
    爭權利金無關。原告雖主張係為保障被告系爭權利金之退還
    而簽立系爭本票，惟原告就系爭本票之原因關係係如同其所
    主張乙節，並未能舉證加以證明，而被告就系爭本票之基礎
    原因關係為何，依法無須負舉證責任，則系爭本票之原因關
    係是否為因借款所簽發，亦無究明之必要。
　㈢綜上，原告就系爭本票原因關係之積極事實，既無法舉證，
    則原告請求撤銷本院110年度司執字第90466號本票債權強制
    執行事件之強制執行程序，為無理由，應予駁回。
四、本件事證已臻明確，兩造其餘攻擊防禦方法及舉證，經本院
    斟酌後，核與判決結果無影響，爰不予一一論述，併此敘明
    。　　
五、訴訟費用負擔之依據：民事訴訟法第78條。　　　　
中　　華　　民　　國　　111 　年　　3 　　月　　4 　　日
                  桃園簡易庭  法  官  曾耀緯
以上為正本係照原本作成。
如不服本判決，應於送達後20日內，向本院提出上訴狀並表明上
訴理由，如於本判決宣示後送達前提起上訴者，應於判決送達後
20日內補提上訴理由書（須附繕本）。
如委任律師提起上訴者，應一併繳納上訴審裁判費。
中　　華　　民　　國　　111 　年　　3 　　月　　4 　　日
                              書記官  
附表：
發票日 發票人 票據號碼 金額（新臺幣） 110年2月24日 徐子竣 WG0000000 90,000元